臺灣臺南地方法院刑事判決　　　　　　　　　　　　　　九十年度交易字第八三號
　　公　訴　人　臺灣台南地方法院檢察署檢察官
　　被　　　告　甲○○
　　選任辯護人　楊淑惠
　　　　　　　　趙哲宏
　　　　　　　　宋金比
　　被　　　告　乙○○
右列被告等因過失傷害案件，經檢察官提起公訴（八十九年度偵字第八三一四號），
本院判決如左：
    主  文
甲○○因過失傷害人，處拘役壹拾日，如易科罰金，以參佰元折算壹日，緩刑貳年。
乙○○因過失傷害人，處拘役伍拾日，如易科罰金，以參佰元折算壹日。
    事  實
一、甲○○於民國八十九年一月六日二十一時五分許，騎駛車號ＬＰＯ─６６２號重
    型機車，沿台南市○○路由南往北方向行駛，行經該路三十七巷口之無號誌交岔
    路口附近時，本應注意駕駛之車前狀況，隨時採取必要之安全措施，而依當時情
    形，又無不能注意之情事，其能注意竟疏未注意，未留意車前狀況減速慢行，仍
    以時速三十公里之速度冒然直行，適有乙○○騎駛車號ＺＶＲ─６５１號（起訴
    書誤載為ＥＶＲ─六五一號）輕型機車沿該路由北往南自對向駛至，欲左轉彎進
    入前開三十七巷內，乙○○本應注意行駛至交岔路口，左轉彎時，應距交岔路口
    三０公尺前顯示方向燈或手勢，行至交岔路口中心處左轉，並不得佔用來車道搶
    先左轉，而依當時情形，又無不能注意之情事，其能注意竟疏未注意，未行至該
    巷口中心處即佔用來車道搶先左轉，致甲○○見狀閃煞不及而兩車相撞，雙方均
    人車倒地，造成甲○○受有左上唇一．五公分撕裂傷、左膝二處各一公分擦傷之
    傷害；乙○○受有頭部外傷併腦震盪、門牙斷裂、右膝右大腿擦傷之傷害。
二、案經甲○○、乙○○分別訴由台南市警察局第六分局報請臺灣台南地方法院檢察
    署檢察官偵查起訴。
    理  由
一、訊據被告甲○○、乙○○對於右開時、地發生碰撞車禍致雙方受傷之事實，均坦
    承不諱，並有道路交通事故調查報告表一紙、現場照片十三幀及台南市立醫院診
    斷證明書及驗傷診斷書各一紙在卷可資佐證。被告甲○○雖辯稱：其行車並無過
    失云云，惟按汽車（含機車）行駛時，駕駛人應注意車前狀況，並隨時採取必要
    之安全措施；行駛至岔路口，左轉彎時，應距交岔路口三０公尺前顯示方向燈或
    手勢，行至交岔路口中心處左轉，並不得佔用來車道搶先左轉，道路交通安全規
    則第九十四條第三項、第一百零二條第一項第四款分別定有明文。查被告二人均
    正常領有機車駕駛執照，俱為有駕駛經驗之人，對於上開交通安全規則自知之甚
    稔，為其應注意之事項，而肇事當時係天候晴朗、夜間有照明、市區道路○○○
    路面、雙線道、標線清晰、有快慢車道劃分、無號誌岔路口、限速四十公里，有
    前開道路交通事故調查報告表載明可考，據此判斷，足見依當時狀況被告二人客
    觀上並無不能注意之情狀。次按所謂駕駛人應注意車前狀況，並隨時採取必要之
    安全措施，係指駕駛人在道路環境存有變異，道路上裝置有提醒用路人注意路況
    之交通控制設施（號誌、標誌、標線）下，駕駛人應注意路況變化，避免因為煞
    車不及，撞及煞車距離以外之事物，換言之，在合理反應時間下，駕駛人無法避
    免撞及煞車距離內（反應距離內）之事物，但若對於煞車距離外（反應距離外）
    事物，駕駛人若仍撞及，便是未注意安全狀況並未隨時採取必要之安全措施，至
    於安全間隔則係指兩車併行或是對向行車時，車與車間必須保持當間隔以避免同
    向或來向間之擦撞而言。查被告甲○○於警訊中已供稱：「（問：事故前你車時
    速多少？事故前有無看見對方自何方向駛來？）三十公里／小時，事故前約五十
    公尺就看見對方沿中心雙黃線迎面駛來」等語明確（見警訊卷第一頁），足見被
    告甲○○在本件車禍發生前之反應距離即五十公尺外，已查知自對向行駛而來之
    乙○○機車有異常駕駛行為，其本應注意該車前已有變異之路況，應作隨時停車
    之安全措施準備，詎其能注意竟疏未注意，未減速慢行仍冒然以時速三十公里之
    速度直行，而被告乙○○亦應注意且能注意行駛至交岔路口，左轉彎時應行至交
    岔路口中心處左轉，並不得佔用來車道搶先左轉，竟疏於注意，未行至該巷口中
    心處即佔用來車道搶先左轉，致與因未注意車前狀況致在近距離下亦閃避不及之
    被告甲○○上開機車發生撞擊而肇事，被告二人自有違前開規定之注意義務，其
    二人均顯有過失，被告甲○○所辯其並無過失云云，要係卸責之詞，尚難採信。
    而被告二人之過失行為與渠等所受上開傷害之間，顯有相當因果關係，亦無疑義
    。從而，本件事證已甚明確，被告二人之過失傷害犯行，堪以認定。
二、核被告甲○○、乙○○所為，均係犯刑法第二百八十四條第一項前段之過失傷害
    罪。爰審酌被告二人之品行、應負過失責任之程度即被告甲○○為肇事次因、乙
    ○○為肇事主因、造成彼等傷害之結果，及被告二人於犯後之態度等一切情狀，
    分別量處如主文所示之刑，並均諭知易科罰金之折算標準，以資懲儆。查被告甲
    ○○前未曾受有期徒刑以上刑之宣告，有臺灣高等法院被告全國前案紀錄表附卷
    可稽，其因一時短於思慮致罹刑章，經此次偵審程序教訓，當知所警惕，諒無再
    犯之虞，本院復考量被告為初犯且並非本件肇事主因，其過失程度亦非重大，本
    院因認前開對被告甲○○宣告之刑，以暫不執行為適當，爰併對其宣告緩刑二年
    ，以啟自新。
三、按法院認為應科拘役、罰金或應諭知免刑或無罪之案件，被告經合法傳喚無正當
    理由不到庭者，得不待其陳述逕行判決，刑事訴訟法第三百零六條定有明文。本
    件被告乙○○經本院於九十年十二月六日庭訊時，當庭面告其本件訂於九十一年
    一月三日上午九時五十分續審，並記明筆錄，有本院九十年十二月六日訊問筆錄
    可稽，被告乙○○經合法傳喚於審判期日無正當理由不到庭，本院因認被告乙○
    ○應受拘役之諭知，揆諸前開規定，得不待其陳述逕行判決，附此敘明。
據上論斷，應依刑事訴訟法第二百九十九條第一項前段、第三百零六條，刑法第二百
八十四條第一項前段、第四十一條第一項前段、第七十四條第一款，罰金罰鍰提高標
準條例第一條前段、第二條，判決如主文。
本案經檢察官羅瑞昌到庭執行職務。
中      華      民      國      九十一      年      一    月    十七    日
                                      臺灣臺南地方法院交通法庭
                                              法  官    張  瑛  宗
右正本證明與原本無異。
如不服本判決，應於判決送達後十日內，向本院提出上訴狀。
                                              書記官    廖  明  娟
中      華      民      國      九十一      年      一    月    十七    日
附錄論罪科刑法條：
刑法第二百八十四條第一項
因過失傷害人者，處六月以下有期徒刑、拘役或五百元以下罰金，致重傷
者，處一年以下有期徒刑、拘役或五百元以下罰金。
